【裁判字號】    97,交抗,573
【裁判日期】    970529
【裁判案由】    違反道路交通管理處罰條例
【裁判全文】
臺灣高等法院刑事裁定                 97年度交抗字第573號
抗  告  人
即受處分人  甲○○
上列抗告人因違反道路交通管理處罰條例案件，不服臺灣士林地
方法院，中華民國97年4月25日所為裁定（96年度交聲字第1340
號），提起抗告，本院裁定如下：
    主  文
抗告駁回。
    理  由
一、按汽車駕駛人於行駛道路時，使用手持式行動電話進行撥接
    或通話者，處新台幣（下同）3,000元罰鍰，道路交通管理
    處罰條例第31之1條第1項定有明文。
二、本件抗告人即受處分人甲○○於民國（下同）96年 6月24日
    13時15分許（原法院裁定誤載為96年10月8日上午9時15分許
    ，應予更正），駕駛車號CZ-6097號自用小客貨車行經國道1
    號公路南向24.5公理處（重慶北路交流道）時，因使用手持
    式行動電話進行撥接或通話違規，經內政部警政署國道公路
    警察局第一警察隊員警周本英攔停稽查，並依違反道路交通
    管理處罰條例第31條之1第1項規定掣單舉發。嗣受處分人於
    應到案日期前向原處分機關提出申訴，經原處分機關函請舉
    發單位調查結果，仍認受處分人有前揭違規行為，原處分機
    關乃依道路交通管理處罰條例第31條之1第1項及違反道路交
    通管理事件統一裁罰標準表規定，裁處受處分人3,000元罰
    鍰，有臺北市政府警察局舉發違反道路交通管理事件通知單
    、臺北市交通事件裁決所違反道路交通管理事件裁決書、內
    政部警政署國道公路警察局第一警察隊以96年7月16日公警
    一交字第0960172747號函在卷可稽（見原法院卷第11頁、第
    12頁、第15頁）。
三、受處分人甲○○在原法院之聲明異議意旨略以：受處分人甲
    ○○於上開時、地，駕駛車號CZ-6 097號自用小客貨車行駛
    於國道南下，在重慶北路交流道前之高速公路上被警察攔下
    ，當時受處分人車上有5人，受處分人下車配合員警將身上2
    支手機接受檢查，證明無撥接，但員警卻堅持一定要開罰單
    ，受處分人解釋當時是在擦汗，並有證人曹曜麒可作證。茲
    提出受處分人於96年6月24日下午1時15分2支行動電話通聯
    紀錄，可知受處分人於當時，並無受、撥話紀錄，本件並無
    任何證據證明受處分人有違規之事實云云。惟查：
  (一)按警員掣單舉發違反道路交通管理處罰條例所列之違規事實
    ，本質上為行政處分，係公務員基於職務上權力，依法就特
    定之具體事件所為具有公法上效果之單方行政行為，基於公
    務員為公法上行為具有公信力之原則，該行政處分當可被推
    定為真正，其據以依法處分之事實認定亦為真正無誤，本此
    公信原則，乃立法者賦予行政機關制定違反道路交通管理事
    件統一裁罰基準及處理細則，使勤務警員得當機處分，以達
    其維護交通秩序、安全之行政目的。反之，若謂公務員一切
    行政行為均需預留證據以證其實，則國家行政勢必窒礙難行
    ；合先敘明。
  (二)證人即舉發本案受處分人違規行為之內政部警政署國道公路
    警察局第一警察隊警員周本英於原法院訊問時具結證稱：當
    時我開警車，姚文福坐在右前座，從濱江交流道上來，依我
    們取締之標準一定有二次以上的確認，當我們看到疑似違規
    打行動電話的動作時，會再確認駕駛人手上有無拿行動電話
    ，因有這種姿勢不一定在打電話，先是姚文福看到，我們車
    頭與異議人車尾平行，我們行駛中內車道，異議人行駛中外
    車道，因異議人車窗沒有貼深色隔熱紙，姚文福坐的那個角
    度看到異議人的左邊後照鏡，從鏡內看到駕駛人有接電話的
    動作，姚文福便說，確認一下這個有無在講電話，之後我加
    速與異議人車平行，先確認他手部有無持電話，我們二人都
    看到異議人左手持電話左耳聽，第一次姚文福看到時約1、2
    秒，當我加速時注意駕駛人手掌約2、3秒，已經確認有了以
    後準備做攔查動作，我超車變換車道到異議人前方，這時我
    與姚文福注意車內照後鏡，確認駕駛人還是手持電話，時間
    大約2到3秒，之後駕駛人的手就放下來了；因距離關係只能
    判斷異議人手機是深色，且我看到手機凸在虎口部分，沒有
    完全被手遮住。從姚文福跟我講，到我看到，駕駛人都是把
    左手放在左耳的動作沒有移動，我車在他車前面時用照後鏡
    看到他約3秒才把手放下來，從我們發現到他把手放下來約
    12到15秒左右等語明確（見原法院卷第37頁、第37頁）。則
    證人周本英係於執行巡邏勤務時，發覺駕車在其右前方之受
    處分人使用手持式行動電話通話後，遂將受處分人攔停等情
    已甚為明確。次查，依證人周本英所陳當時駕車從受處分人
    之小客貨車左側車道經過，並經3次之確認，警車與受處分
    人之距離僅約130-140公分，當時天候晴，日間有自然光，
    駕駛座旁之車窗玻璃半開，小客車車窗未貼深色隔熱紙，亦
    無何障礙阻擋其視線，以一般執勤員警之專業訓練而言，對
    於該等職務上事項之觀察程度自遠較一般人更為專注，其誤
    判之可能性極低，應無誤認受處分人確係撥接行動電話之可
    能。再者，由抗告人甲○○於本院所提出之該車照片5紙所
    示，該車雖貼有隔熱紙隔熱，然其色澤為淺色系，並非深色
    抑或鏡面色系而無法窺知其內活動，其所提供之照片均不難
    得知車內是否有上開違規之事實。又參以證人周本英為國道
    公路警察局第一警察隊隊員，其因執行勤務巡邏經過該地，
    與受處分人素不相識，復無仇怨，此據證人周本英陳明在卷
    ，復為受處分人所不爭執，綜此，自足徵證人周本英前揭之
    證述確合於真實，是受處分人駕車確有使用手持式行動電話
    撥接通話之違規行為。
  (三)又查，受處分人雖提出所謂其名下2支行動電話門號0000000
    000、0000000000於96年6月24日之通聯紀錄，以資證明於員
    警舉發當時其確無使用行動電話進行撥接或通話。然再查：
    1.並無證據顯示受處分人平日所使用者僅有上揭二號碼之動
      電話。
    2.再觀諸上開2門號於96年6月24日之行動電話雙向通聯紀錄
      ，0000000000門號於96年6月24日12時16分、同日12時53
      分許之基地台位置為台北市○○路576之3號4樓，0000000
      000門號於96年6月24日12時52分時之基地台位置為台北市
      ○○路○段376號，有中華電信公司資料查詢、和信電信公
      司雙向紀錄資料查詢各1份在卷可稽；復經質之受處分人
      於上開時間所在位置，其供稱係在金華街吃飯，並未在松
      山路等語（見原法院卷第36頁），足徵上開2門號於96年6
      月24日12時16分至53分時段並非受處分人使用。
    3.目前臺灣社會情形，一人使用多支行動電話或使用他人行
      動電話之情形甚為普遍，是受處分人所提出之通聯紀錄僅
      能證明該門號於舉發當時並無通話紀錄，並不足證明於舉
      發當時其所使用之行動電話確實是該2門號，而非其他門
      號之行動電話。
  (四)關於受處分人所辯於員警舉發當時，其係一邊開車一邊擦汗
    ，而非撥打手機一節。雖經證人曹曜麒證稱：異議人駕車行
    駛於高速公路上時，有拿一條深藍色，大小不確定之毛巾出
    來擦汗，他用左手掏出毛巾擦左臉頰、脖子、額頭等處，約
    5到7秒等語。然查，受處分人若有如證人曹曜麒所述之用左
    手拿毛巾擦臉頰、額頭、脖子等之動作，何以員警從一開始
    看見受處分人至將車行駛到與受處分人平行做再確認動作時
    ，始終見到受處分人是將左手放置於左耳旁靜止不動，此二
    動作，一是來去移動，另一是固定不動，相差甚遠，一般人
    尚無看錯之可能，更何況是受過專業訓練之員警，是受處分
    人此部分所辯亦純屬片面之詞，無法採信。況且證人周本英
    為依法執行取締交通違規勤務之警員，受處分人所違反者僅
    為道路交通管理處罰條例之行政處罰事項；而證人與受處分
    人間原無宿怨，果非有此事實，當無在法院訊問以證人之身
    份具結供證時，甘冒偽證之刑法重責，刻意設詞誣陷受處分
    人之理。本件既無證據足資證明證人之舉發有錯誤或有捏造
    事實違法取締之情事；揆諸首揭說明，則證人本其維護交通
    秩序、安全職責所為之舉發，自應受到合法、正確之推定。
    從而，尚難以本件除證人警員之供證外，並無其他舉發照片
    或錄影資料等證據資為佐證，即逕認證人員警周本英之舉發
    不實。
  (五)綜上，受處分人在前開時、地車，有使用手持式行動電話進
    行撥接或通話之違規行為，已堪認定。
四、從而，原處分機關依違反道路交通管理處罰條例第31條之1
    第1項規定，裁處受處分人3,000元罰鍰，核無違誤。原法院
    駁回受處分人之聲明異議，亦無不合。
五、抗告意旨仍執前詞，以：依常理判斷，國道公路警員周本英
    是現場開車司機也是目擊警員，而警員姚文福係坐在副駕駛
    座上，由周本英警員提供現場狀況供其知悉，可見周本英警
    員應該是一心兩用，目測現場，實有判斷錯誤；當時受處分
    人甲○○所駕駛車號CZ-6097號自用小客貨車，貼有深色隔
    熱紙，而周本英警員卻於法院證稱該車並沒有貼隔熱紙，且
    姚文福警員座位之角度，所觀察之現場一定有所錯誤，足證
    受處分人之清白云云；否認有違規行為，並以證人警員之陳
    述不實；指摘原裁定不當，並無理由，其抗告應予駁回。
六、據上論結，應依道路交通案件處理辦法第26條，刑事訴訟法
    第412條，裁定如主文。
中    華    民    國    97    年    5     月    29    日
                  刑事第十庭    審判長法  官 楊炳禎
                                      法  官 朱光仁
                                      法  官 陳博志
以上正本證明與原本無異。
不得再抗告。
                                      書記官 陳嘉文
中    華    民    國    97    年    5     月    30    日


司法院資訊處製作；財團法人民間司法改革基金會備份。
